【裁判字號】    98,交抗,2825
【裁判日期】    981204
【裁判案由】    違反道路交通管理處罰條例
【裁判全文】
臺灣高等法院交通事件裁定            98年度交抗字第2825號
    抗  告  人
    即受處分人  甲○○
上列抗告人違反道路交通管理處罰條例案件，不服臺灣臺北地方
法院中華民國98年10月26日98年度交聲字第3907號裁定（原處分
案號：北監營裁字裁40-A00HAA439號裁決書），提起抗告，本院
裁定如下：
    主    文
抗告駁回。
    理    由
壹、異議意旨略以：異議人即受處分人甲○○係將車輛牽過松仁
    路後，並已停放在停車場內，其準備離開之際，員警始出現
    ，並非遭警當場攔停。況該路段並未設置禁止機車通行之警
    示牌，如何認定違規，為此聲明異議云云。
貳、原裁定認受處分人聲明異議不合法律上之程式，予以駁回，
    受處分人就原審裁定提起抗告，是本院首應審究原審裁定是
    否合法正當。茲分別論述如後：
一、按受處分人不服道路交通管理處罰條例第8條之主管機關所
    為處罰，得於接到裁決書之翌日起20日內，向管轄地方法院
    聲明異議。交通法庭認聲明異議不合法律上之程式或其異議
    權已喪失者，應以裁定駁回之。道路交通管理處罰條例第87
    條第1項與道路交通案件處理辦法第18條前段分別定有明文
    。再者，處理違反道路交通管理事件，有關文書送達之程序
    ，準用行政程序法送達之規定。送達於應受送達人之住居所
    、事務所或營業所為之，但在行政機關辦公處所或他處會晤
    應受送達人時，得於會晤處所為之。於應送達處所不獲會晤
    應受送達人時，得將文書付與有辨別事理能力之同居人、受
    僱人或應送達處所之接收郵件人員。送達不能依前開規定為
    之者，得將文書寄存送達地之地方自治或警察機關，並作送
    達通知書兩份，一份黏貼於應受送達人住居所、事務所、營
    業所或其就業處所門首，另一份交由鄰居轉交或置於該送達
    處所信箱或其他適當位置，以為送達。前開情形，由郵政機
    關為送達者，得將文書寄存於送達地之郵政機關。寄存機關
    自收受寄存文書之日起，應保存3個月。違反道路交通管理
    事件統一裁罰標準及處理細則第5條、行政程序法第72條第1
    項、第73條第1項及第74條分別定有明文。
二、本件受處分人甲○○於民國98年6月23日下午20時23分許，
    駕駛車牌號碼K3H-191號重型機車，在臺北市○○路旁，因
    有機器腳踏車不在規定車道行駛，即機車行駛行人穿越道之
    違規，經臺北市政府警察局信義分局三張犁派出所員警以掌
    電字第A00HAA439號舉發違反道路交通管理事件通知單（下
    稱系爭通知單），舉發其有道路交通管理處罰條例第45條第
    13款之違規行為。嗣經原處分機關即交通部公路總局臺北區
    監理所於98年8月18日以北監營裁字第裁40-A00DAA439號裁
    決書（下稱系爭裁決書）裁處受處分人罰鍰新臺幣（下同）
    600元，並記違規點數1點等事實。有系爭裁決書與系爭通知
    單影本各1件在卷可稽。
三、原處分機關將系爭裁決書向受處分人居住地即臺北市○○路
    ○段167巷3號以掛號郵寄，因未獲會晤應受送達人，亦無受
    領文書之同居人或受僱人，故依行政程序法第74條之規定，
    而於98年8月24日將該文書寄存於送達地之郵政機關即龍口
    郵局，並作送達通知書2份，1份黏貼於應受送達人上開地址
    門首，1份置於受送達處所信箱或其他適當位置等事實。有
    受處分人記載聯絡地址為臺北市○○路○段167巷3號之98
    年7月1日交通違規案件陳述書、98年10月5日聲明異議狀及
    交通部公路總局臺北區監理所送達證書附卷足憑。職是，受
    處分人居住地為臺北市○○路○段167巷3號，揆諸前揭說明
    ，足認系爭裁決書於98年8月24日即已發生送達之效力。故
    系爭裁決書前於98年8月24日合法送達予受處分人，受處分
    人遲至98年10月5日始向原處分機關提出聲明異議，有異議
    人聲明異議狀附台北區監理所收文章在卷為憑，其顯已逾20
    日之異議法定期間，原審認定受處分人聲明異議不合法律上
    之程式，且無從補正為由，依據道路交通管理處罰條例第87
    條第1項與道路交通案件處理辦法第18條前段規定，予以駁
    回，本院經核尚無違誤。
參、抗告意旨略以：受處分人於收受裁決書後，經原處分機關告
    知係至郵局領掛日為送達日，而受處分人實際係於98年9 月
    16日始至郵局領取系爭裁決書，有郵局領掛號日可查，自應
    以該日為收受送達日，原審認系爭裁決書於98年8月24日合
    法送達予受處分人，尚有違誤。本件受處分人於98年10月2
    日寄出異議狀，有郵局寄掛號收據憑單可證，是原審認受處
    分人於98年10月5日始聲明異議，亦有違誤，為此提起抗告
    云云。職是，本院自應審究抗告人即受處分人聲明異議，有
    無逾20日之法定期間。經查：
一、本件系爭裁決書經原處分機關向受處分人居住地即臺北市○
    ○路○段167巷3號以掛號郵寄，因未獲會晤應，受送達人亦
    無受領文書之同居人或受僱人，故依行政程序法第74條之規
    定，前於98年8月24日將該文書寄存於送達地之郵政機關即
    龍口郵局，並作送達通知書2份，1份黏貼於應受送達人上開
    地址門首，1份置於受送達處所信箱或其他適當位置，有如
    前述。92年2月7日新修正之民事訴訟法第138條第2項固規定
    ：寄存送達，自寄存之日起，經10日內發生效力。惟該規定
    送達之效力，就行政程序法第1章第11節送達而論，並無準
    用。是關於民事訴訟法第138條第2項寄存送達之生效日期，
    不在準用之列，故本件系爭裁決書業於98年8月24日合法寄
    存送達時即生送達效力。
二、按依行政訴訟法第73條規定寄存送達者，於合法寄存送達時
    即發生送達效力，並非以受送達者前往寄存處所領取送達文
    書始發生效力（參照最高行政法院95年裁字第634號判決）
    。受處分人雖辯稱：其實際係於98年9月16日始至郵局領取
    系爭裁決書，自應以該日為收受送達日云云。惟揆諸前揭說
    明，本件系爭裁決書於合法寄存送達時即發生送達效力，並
    非以受送達者前往寄存處所領取送達文書始發生效力，受處
    分人上開所辯，要屬無據。至受處分人雖辯稱原處分機關有
    告知以至郵局領掛日為送達日云云。惟縱使屬實，並無拘束
    法院之效力，自無解於本件於98年8月24日寄存送達合法生
    效之事實。
三、按上訴之效力，係發生於上訴書狀提出於原審法院時，並非
    以書狀之作成日期為準；苟無提出書狀之日業已逾期，則作
    成書狀之日，雖在法定期限內，要不能發生上訴之效力。有
    關不變期間之計算，當事人郵遞上訴書狀者，應以書狀到達
    法院之日，為提出於法院之日。最高法院23年上字第1919號
    、69年台抗字第236號分別著有判例。受處分人雖辯稱：其
    於98年10月2日寄出異議狀，有郵局寄掛號收據憑單可證，
    原審認受處分人於98年10月5日始聲明異議，亦有違誤云云
    。然本件受處分人係98年10月2日具狀，而於98年10月2日投
    寄，有聲明異議狀及限時掛號函件執據可證。該聲明異議狀
    至98年10月5日始到達於台北區監理所，亦有聲明異議狀附
    台北區監理所收文章在卷為憑。依上開意旨，自應以98年10
    月5日為提出聲明異議狀之日，受處分人上開所辯，亦無足
    取。
肆、綜上所述，本件系爭裁決書業於98年8月24日合法寄存送達
    予受處分人，受處分人遲至98年10月5日始聲明異議，已逾
    越法定20日之法定異議期間。揆諸前開規定，其聲明異議，
    顯屬違背法律上之程式，原裁定認受處分人聲明異議不合法
    律程式，予以駁回，經核並無不合。抗告人抗告意旨，執此
    指摘原裁定不當，為無理由，應予駁回。
據上論斷，應依道路交通管理處罰條例第89條、道路交通案件處
理辦法第26條及刑事訴訟法第412條，裁定如主文。
中    華    民    國    98    年    12    月    4    日
                  刑事第五庭  審判長法  官  高明哲
                                    法  官  劉秉鑫
                                    法  官  林洲富
以上正本證明與原本無異。
不得再抗告。
                                    書記官  楊秋鈴
中    華    民    國    98    年    12    月    7     日


司法院資訊處製作；財團法人民間司法改革基金會備份。
